臺灣高等法院高雄分院刑事判決　　 100年度侵上訴字第1593號
上　訴　人
即　被　告　0000-0000.
選任辯護人　李衍志律師
上列上訴人因家暴妨害性自主案件，不服臺灣屏東地方法院100
年度訴字第3 號中華民國100年8月4日第一審判決（起訴案號：
臺灣屏東地方法院檢察署99年度偵字第4367號），提起上訴，本
院判決如下：
     主  文
上訴駁回。
     事  實
一、代號00000000B 之成年男子（真實姓名、年籍詳卷，下稱B
    男）為未滿14歲代號00000000女童（民國〔下同〕93年7 月
    生，真實姓名、年籍詳卷，下稱Ａ女）之父親，2 人間具有
    家庭暴力防治法第3 條第2 款、第3 款之家庭成員關係，B
    男明知Ａ女於下列被侵害時，係未滿7 歲無行為能力，無性
    交、猥褻同意能力之幼童，竟仍分別為下列妨害性自主之犯
    行：
  (一)B 男基於對未滿14歲之女子強制性交之犯意，於97年夏天至
    98年2 月間某日晚間，在其位於屏東縣高樹鄉高樹派出所附
    近之租屋處客廳（地址詳卷），以成年人雙手之優勢氣力，
    強行褪下Ａ女內褲，以此強暴方式，違反Ａ女之意願，先以
    手撫摸Ａ女陰部，再將手指強行插入Ａ女陰道內，對Ａ女強
    制性交得逞1次。
  (二)B 男另基於對未滿14歲之女子強制猥褻之犯意，於98年3 月
    至99年2 月間某日，在其位於桃園縣大園鄉○○路租屋處廁
    所（地址詳卷），以成年人雙手之優勢氣力，強行褪下Ａ女
    褲子，Ａ女將褲子拉上拒絕，B男復強行將Ａ女褲子拉下，
    以此強暴方式，違反Ａ女之意願，以其男性生殖器強行碰觸
    摩擦Ａ女陰部，對Ａ女強制猥褻得逞1次。
二、嗣因B 男對Ａ女母親代號00000000A （真實姓名、年籍詳卷
    ）有家庭暴力行為，受高雄市政府家庭暴力防治中心保護安
    置期間，該中心社工發覺上情，通報警察機關調查，而查獲
    B 男上開強制性交及強制猥褻犯行。
三、案經屏東縣政府警察局里港分局報請臺灣屏東地方法院檢察
    署檢察官偵查起訴。
     理  由
壹、程序方面（證據能力之審查）
一、證人即Ａ女之母00000000A 於警詢供述，無證據能力：
  (一)按被告以外之人於審判外之言詞或書面陳述，除法律有規定
    者外，不得作為證據，刑事訴訟法第159 條第1 項定有明文
    。次按，被告以外之人於檢察事務官、司法員警官或司法員
    警調查中所為之陳述，與審判中不符時，其先前之陳述具有
    較可信之特別情況，且為證明犯罪事實存否所必要者，得為
    證據，刑事訴訟法第159 條之2 定有明文。
  (二)本件證人即被害人Ａ女之母00000000A 於警詢之供述，係被
    告以外之人於審判外之言詞陳述，屬傳聞證據，與其嗣後在
    原審所為陳述，內容大致相符，自無上揭刑事訴訟法第159
    條之2 傳聞法則例外規定之適用，被告B 男及其辯護人復爭
    執證人即Ａ女之母00000000A ，於警詢所為陳述之證據能力
    ，故本件證人即Ａ女之母00000000A 於警詢中之供述，自應
    認無證據能力。惟被告以外之人於審判外之陳述，雖不得以
    之直接作為認定犯罪事實與否之證據，但非不得作為彈劾證
    據，用來爭執被告、證人之證明力（最高法院96年度臺上字
    第1497號判決意旨參照）。
二、證人即被害人Ａ女之警詢陳述，有證據能力：
  (一)按被告以外之人於審判外之言詞或書面陳述，除法律有規定
    者外，不得作為證據；然被告以外之人於檢察事務官、司法
    警察官或司法警察調查中所為之陳述，與審判中不符時，其
    先前之陳述具有較可信之特別情況，且為證明犯罪事實存否
    所必要者，則得為證據，刑事訴訟法第159 條第1 項及第15
    9 條之2 分別定有明文。
  (二)本件證人Ａ女於警詢時，就被告B 男有無對其強制性交及強
    制猥褻乙節，為肯定之陳述，嗣於原審審理中，就有關被告
    涉犯強制性交、強制猥褻部分，雖亦陳稱被告有對其強制性
    交、強制猥褻之行為等語，惟針對被告對其強制性交及強制
    猥褻之犯罪時間、地點、方式，則與警詢時供述有所不一（
    見原審卷第92至94頁），顯見證人Ａ女於警詢時之陳述，與
    其嗣後於原審審判中之陳述，即不相符。查證人Ａ女於警詢
    時所為證述，由母親及社工陪同在場下，始接受員警詢問，
    並無其他外人同時在場，遭受外在環境干擾之可能性較低，
    心理較平靜篤定，所為陳述之憑信性較高，而在原審審理作
    證時，則在法庭面對同時在場之檢察官、被告之辯護人等人
    之直接交互詰問，雖亦有社工陪同在場，然當次開庭證人即
    Ａ女之母00000000A ，亦到庭一同在場作證，且為有利被告
    之證述，按代號00000000A 與證人Ａ女，係母女關係，骨肉
    至親，而Ａ女僅為年僅7 歲之兒童，到法庭接受詰問，心理
    壓力顯然較一般人為大，其母既已為有利被告之陳述，在該
    情境下，顯足影響、干擾Ａ女陳述之真實性，導致Ａ女較無
    法為真實、毫無保留地陳述案發之事實，況其於警詢接受詢
    問時，距案發時間較為接近，於原審審理時，則相距較久遠
    ，故證人Ａ女於警詢時對案發經過之記憶及印象，自當較為
    清晰、明確，對於事實發生過程之敘述，應較接近真實及可
    以為詳盡之陳述。
  (三)參諸Ａ女於警詢、偵訊迄原審審理時，均證稱被告有對其為
    強制性交、強制猥褻之行為，雖就其遭性侵害之時間、地點
    、方式，先後所為陳述，略有不一，然其迭次之證述，均不
    否認其確有遭被告強制性交、強制猥褻，Ａ女指證其父親即
    被告對伊犯性侵害之罪，心理必然充滿矛盾與壓力，然在此
    種矛盾及壓力之情況下，卻仍於警詢時明確為不利其父親之
    陳述，即表示被告有對其強制性交、強制猥褻，衡酌上開諸
    情，堪認Ａ女於警詢之陳述內容，真實性方面，相對較高。
    Ａ女於原審審理時，就被告犯罪之時地、方式，所供與警詢
    雖有出入，然人之記憶本會隨著時間經過而有所遺忘，況Ａ
    女係遭至親即父親亂倫性侵，對其個人身、心、靈方面，顯
    已造成重大傷害，此種心理層面較嚴重之創傷，一般人不願
    經常想起、回憶，為免再度受傷，而會選擇遺忘，此乃一般
    人心理自我療癒、自我防衛之可能反應，故Ａ女遺忘部分被
    性侵之過程情節，明顯係受上揭內、外部環境因素及心理創
    傷之自我療癒等影響。依上開論述分析，並綜合證人Ａ女於
    警詢所處之上揭外部環境及內在主觀之心裡狀態，參互以觀
    ，Ａ女於警詢時之陳述，顯未受有「不當外力干擾、內在之
    親情心理壓力、害怕父親被關，出於迴護被告」之可能性，
    足認證人Ａ女於警詢中之陳述，確具有特別可信之情況，且
    證人Ａ女係親身經歷有無遭被告強制性交、強制猥褻之人，
    其等警詢陳述，乃證明被告有無本件被訴之犯罪事實存否所
    不可欠缺，具有關連性及必要性，是依刑事訴訟法第159 條
    之2 規定，證人Ａ女於警詢證述，應認具有證據能力。被告
    及其辯護人主張無證據能力云云，洵非的論，而不可採。
三、末按，被告以外之人於審判外之陳述，雖不符刑事訴訟法第
    159 條之1 至之4 等4 條之規定，而經當事人於審判程序同
    意作為證據，法院審酌該言詞陳述或書面陳述作成時之情況
    ，認為適當者，亦得為證據；又當事人、代理人或辯護人於
    法院調查證據時，知有刑事訴訟法第159 條第1 項不得為證
    據之情形，而未於言詞辯論終結前聲明異議者，視為有前項
    之同意，同法第159 條之5 定有明文。本判決除上開已論述
    認定有無證據能力之證據外，下列所引用屬於言詞陳述及書
    面陳述之傳聞證據部分，檢察官、被告及其辯護人，於本院
    行準備程序時，對於各該傳聞證據之證據能力均未加爭執，
    且同意作為本案之證據（見本院卷第37頁），嗣於本院審理
    程序，調查各該傳聞證據，加予提示並告以要旨時，檢察官
    、被告及其辯護人亦均未於言詞辯論終結前聲明異議，本院
    審酌各該傳聞證據作成時之情況，認均與本件待證事實具有
    關聯性，且查無證據足以證明言詞陳述之傳聞證據部分，陳
    述人有受不法取供或違反其自由意志而陳述之情形，書面陳
    述之傳聞證據部分，亦無遭變造或偽造之情事，顯見上開傳
    聞證據之證明力非明顯過低，衡酌各該傳聞證據，作為本案
    之證據亦屬適當，自均得為證據，而有證據能力。
貳、實體方面
一、訊據上訴人即被告（下稱被告）B 男矢口否認有何對Ａ女為
    強制性交、強制猥褻之犯行，於原審辯稱：我於97年夏天至
    98年2月間與Ａ女、00000000A一起住在高樹鄉，於98年3 月
    至99年2月，則一起住在桃園工作，我沒有用手撫摸Ａ女下
    體，或用生殖器碰觸Ａ女下體，我只有偶爾抱她親她而已，
    那是基於父愛，可能是她看見我和00000000A做愛才這樣說
    ，我沒有強制性交及強制猥褻Ａ女云云（見原審卷第21頁）
    。嗣於本院辯稱：我白天上班，晚上回家，都是我幫女兒即
    被害人洗澡，被害人是我女兒，我沒有對他性侵害的犯罪故
    意。被害人出生後，都是由我照料，因為家中經濟不好，所
    以被害人沒有唸書，是否因為這樣，所以造成被害人亂講話
    云云。被告之辯護人提出辯護意旨略以：被害人於警、偵訊
    中製作筆錄時，只有6 、7 歲，且係陳述其在4 、5 歲時，
    有受被告性侵害之事，然被害人年紀很小，其顯不知道、不
    能理解什麼是性侵害，是否被害人因此曲解社工的問話，且
    家裡的家事都是由被告處理，包括幫被害人洗澡，難免會碰
    觸到被害人私處，可能因此造成被害人的誤解，又被害人於
    警、偵訊、原審中，就其被侵害的地點，或稱在客廳、或在
    浴室、或在房間，陳述內容不一，是否為真實，已有存疑，
    被告並無對被害人強制性交及強制猥褻之犯意與犯行等語。
二、經查：
  (一)上開被告對Ａ女為強制性交及強制猥褻之行為事實，業據被
    害人Ａ女於警詢證稱：我今年快6 歲，還沒有上學，與爸爸
    、媽媽同住，但爸爸、媽媽沒有結婚，家中只有爸爸、媽媽
    和我，今天因為爸爸欺負我，所以來警局製作筆錄，爸爸會
    用他尿尿的地方弄我尿尿的地方，還用他的手弄我尿尿的地
    方，一次是在高樹鄉租屋處的客廳，當時我正準備吃飯，爸
    爸把我的內褲脫到大腿處，把手伸進去摸，有插入我尿尿的
    地方，我覺得很痛，就跟爸爸說「爸爸你摸我，我很痛」，
    爸爸說「哪裡痛」，還摸了一下子，就走到他房間拿香菸，
    我自己把褲子穿起來，當時媽媽在煮菜，爸爸有說不可以跟
    別人講。後來我們住在桃園，當時我在喝水吃飯，因為我講
    話很大聲，爸爸用手打我屁股，又打媽媽，之後爸爸在一樓
    廁所用手摸我尿尿的地方，接著爸爸直接脫下他的褲子到小
    腿，把我的褲子拉下來，我趕快把褲子拉上來穿上，爸爸又
    把我的褲子拉下來，把他尿尿的地方放在我尿尿的地方動來
    動去等語綦詳（見警卷第3 至7 頁）。Ａ女嗣於偵訊中仍證
    述：爸爸有欺負我，他用手指摸我下面尿尿的地方，我會痛
    ，爸爸說不可以跟別人說，也有把他尿尿的地方放在我尿尿
    的地方等語（見偵卷第20至22頁），另於原審審理時更證稱
    ：爸爸在我上小學之前有用手摸我尿尿的地方，我會痛，他
    的手有伸進去我尿尿的地方，在家裡何處我忘記了，媽媽在
    煮飯沒看到，爸爸摸我尿尿的地方我會不舒服，次數我不記
    得了，爸爸用尿尿的地方摩擦我尿尿的地方等情（見原審卷
    第92至94頁），被害人Ａ女就如何遭被告強制性交及強制猥
    褻之過程與細節，其先後陳述，固有出入之處，惟關於被告
    有用手指伸進去被害人Ａ女陰道內為性侵，及被告有用其男
    性生殖器在被害人Ａ女陰部外摩擦猥褻等主要情節，則被害
    人Ａ女前後所述，始終一致，且此一指訴，核與被害人Ａ女
    經社工護送至醫院驗傷結果，其陰部左右兩側均有紅腫，處
    女膜不完整等事實相符，此有高雄市立民生醫院受理疑似性
    侵害事件驗傷診斷書1 紙附卷可稽（見警卷末頁之證物袋）
    ，足見被害人Ａ女上開指訴，信而有徵，而非出於虛構。
  (二)次查，警察查獲本案之緣由，係因被告對證人00000000A實
    施毆打之家庭暴力行為，證人00000000A在接受高雄市政府
    社會局安置期間，向社工提及本案，經社工於99年2月23 日
    通報警察機關而查獲乙節，有高雄市政府社會局家庭暴力及
    性侵害防治中心個案摘要報告附卷可稽，該報告記載有：「
    1.證人00000000A因家暴事件接受安置期間向家暴社工提及
    懷疑Ａ女遭性侵之擔憂，證人00000000A表示曾發現Ａ女下
    體紅腫，並指稱被告曾酒醉時摸Ａ女下體及脫Ａ女褲子親吻
    臀部，故安排99年2月23日Ａ女與證人000 00000A會面之時
    ，由性侵組社工與Ａ女會談瞭解案情。經會談瞭解，Ａ女曾
    遭被告以手指及性器官觸弄下體，但因Ａ女表達能力有限，
    時序觀念混亂，無法詳述每次案情經過。本中心知悉本案後
    ，立即安排Ａ女接受驗傷，因Ａ女下體紅腫且處女膜有損傷
    ，並於當日下午7時由本中心安排Ａ女與證人00000000A共同
    安置於緊急庇護所，Ａ女另於2月24日完成性侵害案件減述
    筆錄。2.證人00000000A補充表示，過去都會教導Ａ女自我
    保護觀念，曾多次聽到Ａ女向其抱怨，被被告觸摸下體，證
    人000000 00A也曾開門撞見被告脫去Ａ女褲子，親吻其臀部
    ，證人00 000000A因此多次與被告吵架，但被告皆聲稱在玩
    ，並無其他意圖，證人000000 00A無法有效制止。3.社工評
    估：就案情部分，Ａ女年幼，表達能力有限且注意力不集中
    ，難以完整說明受害經過或詳細案情，然受害次數及侵害方
    式部分Ａ女前後說法皆一致。」等內容，此有上開家庭暴力
    及性侵害防治中心函文暨所檢附之個案摘要報告在卷可佐（
    見原審卷第30頁及公文袋）。
  (三)按上開個案摘要報告資料，為公務員即社工於職務上製作之
    紀錄文書，其證據能力及內容之真正，為檢察官、被告及辯
    護人所不爭執，此報告既為社工人員於職務上本於專業職能
    所為之紀錄，難認有何虛偽記載之必要與可能，是上開摘要
    報告所載內容，應可採信，依上開報告之記載，本案既係因
    社工訪視被告與證人00000000A間之家庭暴力事件，始為發
    覺，並非Ａ女或其母親主動提告，顯見渠等無任意指訴入被
    告於罪之意圖。參以證人00000000A於偵訊亦證稱：Ａ女有
    於社工詢問時供述遭被告性侵害之經過，益見前揭報告內容
    ，確屬有據，應堪採信。況衡諸常情，Ａ女當時係年僅5歲
    之幼童，在法律上為無行為能力人，生理發育及心理成長屬
    幼稚階段，缺乏各項生活經驗，其辨識、判斷、陳述能力均
    甚為薄弱，倘其未親身經歷遭被告為上開強制性交、強制猥
    褻，而受有下體疼痛、不舒服之經驗，以其年齡、見識，如
    何知悉並自行捏造手指插入陰道、性器官摩擦下體之性侵害
    具體過程及細節？顯見Ａ女上開供述，應係出於親身之經歷
    體驗，非屬虛妄，可以採信。又證人00000000A係被告同居
    人，罹有中度精神障礙，有中華民國殘障手冊可按，被告為
    家中唯一經濟來源，業據其供明在卷（見原審卷第91頁），
    其等並無任何夙怨，如非屬實，難認其有何於社工訪視時設
    詞構陷被告導致自己頓失經濟來源之必要及動機。況被害人
    為其等之女兒，如非被害人確有告知遭被告強制性交、強制
    猥褻一事，於此一涉及親生女兒及同居人個人隱私、名譽之
    事，若非確有其事，豈有任意向社工舉發被告，造成骨肉至
    親名譽受損之理？依上開論述分析，足見證人00000000A於
    偵訊及原審審理時否認上情，其所為陳述：Ａ女沒有告訴我
    她爸爸摸她的事，我是99年2月23日因家暴案件到高雄市政
    府找社工才知道的，我問Ａ女她也說沒有，我也沒看過這種
    事等語（見偵卷第22頁，原審卷第90至92頁），不惟與上開
    社工所為個案摘要報告之記載內容不符，且與上揭各節常情
    有悖，應係證人00000000A考量被告為其家庭中唯一經濟來
    源，及基於同居人之情感基礎，所為迴護被告之詞，不足採
    信。衡諸證人00000000A於社會局安置期間，向社工表示：
    「其曾多次聽到Ａ女向其抱怨，被被告觸摸下體，及曾開門
    撞見被告脫去Ａ女褲子，親吻其臀部，其因此事而多次與被
    告爭執吵架，但被告皆聲稱係與Ａ女在玩，並無其他意圖」
    等內容，此一情節，與社工與被害人Ａ女會談瞭解時，Ａ女
    向社工表示：「曾遭被告以手指及性器官觸弄下體」乙節，
    大致相符（以上均見上開社工所製作之個案摘要報告書），
    足見被害人Ａ女前揭於警詢、偵訊及原審所指訴被告以手指
    伸入其陰道及以生殖器摩擦其外陰部，對其為強制性交及強
    制猥褻之行為乙節，應屬實情，否則，如無此事，則Ａ女之
    母親，何以會在家中開門時，親眼撞見被告脫去Ａ女褲子，
    親吻其臀部？及如何可能竟會有多次聽到Ａ女向其抱怨，遭
    被告觸摸下體之情事？且倘未發生過此事，證人00000000A
    何需為保護A女，而多次與被告爭執吵架，尤其被告更無需
    向證人00000000A聲稱係與Ａ女在玩，並無其他不法意圖甚
    明。
  (四)又屏東縣政府社會處Ａ女個案匯總報告，有載明下列內容：
    「Ａ女由高市家暴中心協助遭被告性侵害一案，目前該案已
    移回屏東地檢署偵辦，Ａ女及00000000A 曾由高雄市政府庇
    護安置，後續00000000A 結束庇護後，就四處投靠親屬或帶
    Ａ女再和被告同住，同住期間再遭受被告性侵害，因000000
    00 A無謀生能力，擔心Ａ女跟著00000000A 會再遭被告性侵
    害，所以向法院聲請緊急安置及繼續安置。本中心於99年6
    月21日陪同Ａ女完成驗傷及警詢筆錄，評估進入減述，由高
    雄地檢署偵辦，因00000000A 無法照顧Ａ女，加上無其他親
    屬資源，所以於99年6 月21日向法院聲請緊急及繼續安置。
    社工之評估與後續處遇認為00000000A 表達及理解能力尚可
    ，且多次對於Ａ女遭被告性侵乙事，感到抱歉及懊悔，0000
    0000A 本身因疾病及經濟問題，故較依賴被告，對於Ａ女被
    性侵害乙事，不敢面質被告。」等語（見原審卷之公文袋）
    ，此一內容，與前揭驗傷診斷書及高雄市政府社會局家庭暴
    力及性侵害防治中心個案摘要報告，互核對照，益徵Ａ女上
    開證述，非屬子虛，顯見被告確有對Ａ女為強制性交、強制
    猥褻之犯行無訛。
  (五)再查，Ａ女經原審囑請高雄市立凱旋醫院進行精神鑑定結果
    認為：「根據本次會談鑑定及心理衡鑑所得資料顯示，Ａ女
    目前呈現明顯活動量大、衝動性高及注意力不集中等注意力
    缺失／過動症常見之症狀，但因Ａ女表示曾遭受被告性侵害
    ，因此上述症狀必須與創傷性壓力症候群作鑑別診斷或考慮
    共病（同時存在一種以上的精神疾病）的可能性。創傷後壓
    力症候群包括3 大核心症狀：A 再度體驗、B 逃避及麻木、
    C 警醒度增加。Ａ女於A 再度體驗及C 警醒度增加此2 類核
    心症狀表現並不明顯，包括Ａ女於會談中提及性侵事件時，
    生理及心理層面並未表現不舒服的狀況；雖曾表示會作惡夢
    ，但夢境內容與性侵事件並無直接關連性；及寄養家庭媽媽
    觀察Ａ女平日個性溫和等。但B 逃避及麻木之核心症狀或可
    解釋Ａ女目前回憶案件細節出現困難及對環境刺激之反應閥
    值較高等現象，且案主呈現創傷兒童常見之預兆性思考，如
    Ａ女表示看到鐵軌就聯想到有人可能會出意外，因此，Ａ女
    目前雖無法完全符合精神疾病診斷及統計手冊第四版中創傷
    後壓力疾患所有的診斷準則（包括上述的3 大類核心症狀）
    ，但因Ａ女目前呈現其中之逃避及麻木等核心症狀且有創傷
    兒童常見之預兆性思考症狀，因此仍須強烈懷疑準臨床診斷
    （尚未完全符合臨床診斷準則）的可能，及未來是否發展為
    創傷後壓力症候群（即遲發性創傷後壓力症候群）的可能性
    。因此目前根據法院所提供卷宗資料及本次鑑定所得資料，
    依據精神疾病診斷及統計手冊第四版之診斷準則，Ａ女符合
    1.疑似注意力缺失／過動疾患，及應考慮未來是否發展為2.
    遲發性創傷後壓力疾患之可能，建議需後續精神科門診追蹤
    ，以俾確定診斷」等，有該醫院精神鑑定書附卷可稽（見原
    審卷第82至87頁），該鑑定報告既係專業醫療機關本於知識
    、學能、經驗所為之鑑定，故其認為「Ａ女目前呈現其中之
    逃避及麻木等核心症狀且有創傷兒童常見之預兆性思考症狀
    ，因此仍須強烈懷疑準臨床診斷（尚未完全符合臨床診斷準
    則）的可能，及未來是否發展為創傷後壓力症候群（即遲發
    性創傷後壓力症候群）的可能性」，自堪憑採，並可佐證被
    害人確實有遭遇到被告對其為前開強制性交及強制猥褻等重
    大創傷事件之事實，始會產生心理衡鑑所指之「出現逃避及
    麻木等核心症狀，且有創傷兒童常見之預兆性思考症狀」甚
    明。
  (六)至於，被害人Ａ女雖於原審審理時就其遭被告性侵之地點及
    方式，略與其警詢所供不一，然按供述證據，前後雖稍有差
    異或矛盾，事實審法院非不可本於經驗法則，斟酌其他情形
    ，作合理之比較，定其取捨；又供述證據之一部，認為真實
    者，予以採取，亦非證據法則所不許。因之，告訴人指訴之
    證據前後縱有差異，事實審法院依憑告訴人前後之供述證據
    ，斟酌其他證據，本於經驗法則與論理法則，取其認為真實
    之一部，作為論罪之證據，自屬合法，又證人之陳述部分前
    後不符，或相互間有所歧異時，究竟何者為可採，法院仍得
    本其自由心證予以斟酌，非謂一有不符或矛盾，即認其全部
    均為不可採信（最高法院95年度台上字第2091、5513號判決
    意旨參照）。本件被害人Ａ女歷次均能陳述被告有以手指插
    入陰道之強制性交情節，及被告以性器官摩擦其下體之強制
    猥褻情狀，參照被害人Ａ女已有上開心理衡鑑所指之逃避、
    麻木之創傷後症狀，是其或因年紀幼小難以記憶相關細節，
    或因時間經過而記憶不清，或因回憶性侵往事太過痛苦而有
    選擇性失憶之自我心理防衛機轉作用，致其供述有出入情況
    ，亦合常情。且被害人Ａ女針對被告以手指插入其陰道、以
    男性生殖器摩擦其下體等性侵害之主要、基本事實，供述大
    致相符，且有其母親向社工表示：「其曾多次聽到Ａ女向其
    抱怨，被被告觸摸下體，及曾開門撞見被告脫去Ａ女褲子，
    親吻其臀部，其因此事而多次與被告爭執吵架，但被告皆聲
    稱係與Ａ女在玩，並無其他意圖」等，社工與被害人Ａ女會
    談瞭解時，Ａ女向社工表示：「曾遭被告以手指及性器官觸
    弄下體」等，及上揭性侵害驗傷診斷證明書等相符合之事證
    可佐，足認被害人Ａ女證述被告以手指插入其陰道、以男性
    生殖器摩擦其下體等主要、基本情節，與事實相符，況被害
    人Ａ女係93年7 月出生，於本件案發時，係屬年僅4 至5歲
    之幼童，智力及各項能力，甫發展成長中，其理解、辨識、
    記憶及陳述等能力，甚為低拙，對於事件發生之始末、過程
    、細節等，本難期其先後陳述時，為清楚明確、完全一致之
    陳述，蓋4 至5 歲之小兒童，對其所經歷或見聞之事件，尚
    無能力而為完全之辨識與記憶，更無依其體驗、記憶而為完
    整陳述之正常能力，故對於本件被害人Ａ女之陳述內容，自
    不得以心智正常或成年人之能力標準，以評價其證詞之證明
    力。本件被害人Ａ女就被告對其所為強制性交、強制猥褻等
    性侵害之部分情節、過程或細節，雖其供述之部分內容，先
    後有歧異之處，但因其係4 至5 歲之幼童，辨識、記憶、陳
    述等能力極低，自不得以其證述有部分出入，即推認Ａ女說
    詞反覆，為有說謊習慣之人，逕謂其證詞具有重大瑕疵，完
    全否認其證述內容之證明力，而認為全然不足採信。本件參
    酌上開說明，及依摘要報告、個案匯總報告、心理衡鑑等資
    料，參互勾稽，Ａ女於原審所為與警詢不同內容之證述，尚
    不足以動搖其於警詢陳述之憑信性，理由已詳如前揭證據能
    力審查欄所論述分析，被告之辯護人徒以Ａ女就事後有無告
    訴母親、被告有無給Ａ女100 元等非重要之點，陳述不一，
    而主張Ａ女證詞全部不可採信云云，洵非可採。另證人
    00000000A 雖於原審審理時亦為有利被告之證述，惟查，性
    侵害案件，本質上甚為隱諱，難有親眼目擊之證人，是證人
    未曾見聞亦屬合理，況證人罹患精神分裂症，領有中度精神
    障礙之殘障手冊，難以賺錢謀生，被告為家庭經濟來源一節
    ，業如前述，是00000000A 基於與被告之感情及擔心失去經
    濟支柱，為袒護被告之證言，並非不可想像，徵諸上開社工
    報告，足認證人00000000A 於原審所證，顯屬避重就輕、迴
    護被告之詞，自難以此資為被告有利之認定。
  (七)另按，刑法第227條第1項之對於未滿14歲之男女為性交罪，
    既須行為人與未滿14歲之男女有性交之「合意」，則必須該
    未滿14歲之男女有意思能力，且經其同意與行為人為性交者
    ，始足當之。至意思能力之有無，本應就個案審查以判定其
    行為是否有效，始符實際。又未滿7歲之幼童，雖不得謂為
    全無意思能力，然確有意思能力與否，實際上頗不易證明，
    故民法第13條第1項規定「未滿七歲之未成年人，無行為能
    力」，以防無益之爭論；此觀諸該條之立法理由自明。未滿
    7歲之男女，依民法第13條第1項之規定，既無行為能力，即
    將之概作無意思能力處理，則應認未滿7 歲之男女並無與行
    為人為性交合意之意思能力。故而，倘行為人對於未滿7歲
    之男女為性交，因該未滿7 歲之男女並無意思能力，自無從
    論以刑法第227 條第1 項之對於未滿14歲之男女為性交罪。
    至若行為人係與7 歲以上未滿14歲之男女合意而為性交，則
    應論以刑法第227 條第1 項之對於未滿14歲之男女為性交罪
    。次按，刑法第221 條所稱之「其他違反其（被害人）意願
    之方法」，參諸最高法院97年度第5 次刑事庭會議決議之意
    旨，應係指該條所列舉之強暴、脅迫、恐嚇、催眠術以外，
    其他一切違反被害人意願之方法，妨害被害人之意思自由者
    而言。以保護未滿14歲之被害人角度，解釋「違反被害人意
    願之方法」之意涵，應不必拘泥於行為人必須有實行具體之
    違反被害人意願之方法行為。否則，於被害人未滿7 歲之情
    形，該未滿7 歲之被害人既不可能有與行為人為性交之合意
    ，行為人往往亦不必實行任何具體之「違反被害人意願之方
    法行為」，即得對該被害人為性交。被害人未滿7 歲者，因
    其無從表達「不同意」之意思，如僅令行為人負刑法第227
    條第1 項之對於未滿14歲之男女為性交罪責，法律之適用顯
    然失衡，故對於未滿7 歲之男女為性交，縱未施以強暴、脅
    迫、恐嚇、催眠術等具體方法，而該7 歲之男女亦未表達不
    同意之意思，亦應認行為人對未滿7 歲男女所為性交，已妨
    害未滿7 歲男女「性自主決定」之意思自由，均屬「以違反
    被害人意願之方法」而為，應論以刑法第222 條第1 項第2
    款之加重違反意願性交罪。行為人與7 歲以上未滿14歲之被
    害人非合意而為性交，基於對未滿14歲男女之保護，應認行
    為人所為已妨害被害人「性自主決定」之意思自由，均屬「
    以違反意願之方法」而為，應論以刑法第222 條第1 項第2
    款之加重違反意願性交罪（最高法院99年度第7 次刑事庭會
    議決議意旨參照）。
  (八)本件被害人Ａ女於遭被告性交、猥褻時，係年僅4、5歲之幼
    童，有其真實姓名年籍資料在卷可按，Ａ女為無行為能力人
    ，其生理及心理俱未發育，生理上無性功能之反應，心理更
    無性之認知與需求，尚不瞭解性交、猥褻之真正意義，自無
    與人為性交、猥褻之同意能力，且被告為Ａ女之父親，為1
    親等之直系血親尊親屬，年齡差距甚大，衡情Ａ女斷無可能
    同意與己身所從出之父親有何性方面之接觸，自無成立合意
    性交、猥褻之餘地，本件應認未滿7歲之Ａ女，顯無與被告
    為性交及猥褻合意之意思能力。依上揭Ａ女於警詢及原審之
    指訴，被告係以成年男子之體格、氣力，強脫年僅4、5歲之
    Ａ女的褲子，依據2人性別、體型、年齡、認知之懸殊差距
    ，Ａ女顯然無法抗拒被告以此手段，對年僅4 至5 歲之被害
    人Ａ女，已屬暴力之方法，以其手指插入Ａ女陰道，及以男
    性生殖器摩擦Ａ女下體，均明顯違反Ａ女之意願，而屬強制
    性交、強制猥褻。至Ａ女因年幼，雖不懂及不知如何表達「
    不同意性交」之言行（如表示不要、抗拒推阻、呼救逃離）
    ，參諸上開最高法院刑事庭決議意旨，被告對未滿7 歲無意
    思表達能力之4 、5 歲Ａ女為上開行為，已妨害Ａ女「性自
    主決定」之意思自由，核屬「以違反Ａ女意願之方法」而為
    ，應分別論以刑法第222 條第1 項第2 款之加重強制性交罪
    、第224 條之1 之加重強制猥褻罪。
  (九)綜上各節所述，本件事證已臻明確，被告以優勢體格、氣力
    ，強脫年僅4、5歲之幼童Ａ女，以此方式施以強暴，違反未
    滿14歲Ａ女之自由意願，而為1次強制性交、1次強制猥褻犯
    行，均堪認定。
三、論罪科刑：
  (一)按刑法第10條第5 項性交之法律定義為：一、以性器進入他
    人之性器、肛門或口腔之行為。二、以性器以外之其他身體
    部位或器物進入他人之性器、肛門之行為，是以被告以手指
    插入被害人Ａ女陰道之行為，自屬上開條文所指之性交行為
    ，應無疑義。
  (二)查被告為成年人，被害人Ａ女則係93年7月生，未滿14歲（
    本案發生時，年僅4歲）之幼女，有其等年籍資料在卷可憑
    ，業如前述，被告於被害人Ａ女年幼無行為能力、無力抗拒
    之情況下，以成年人優勢之體力，強脫Ａ女褲子，以此強暴
    方式，違反Ａ女意願，以手指強行插入Ａ女陰道，對Ａ女為
    強制性交得逞1 次，核其所為，係犯刑法第222 條第1 項第
    2 款之對於未滿14歲之女子強制性交罪。另被告於被害人Ａ
    女年幼無行為能力、無力抗拒之情況下，以成年人優勢之體
    力，對年僅4 、5 歲之Ａ女，強脫Ａ女褲子，以此強暴方式
    ，違反Ａ女意願，以其生殖器摩擦Ａ女下體，對Ａ女為強制
    猥褻得逞1 次，核其所為，係犯刑法第224 條之1 之對未滿
    14歲之女子強制猥褻罪。按強制性交罪之內容，當然含有對
    被害人猥褻之行為，且猥褻行為通常係為達強制性交目的之
    前階段行為之一部分。被告於事實欄一之(一)所為強行以手指
    插入Ａ女陰道為性交行為前，先以手撫摸Ａ女陰部之猥褻行
    為，乃為遂行其強制性交行為之前階段行為，屬強制性交內
    容之一部分，強制性交罪一經成立，則上開猥褻行為即已包
    含在其內，自亦不另成立猥褻罪，併予指明。
  (三)被告係被害人Ａ女之父，且共同居住，乃屬家庭暴力防治法
    第3條第2款、第3款規定之家庭成員關係，被告所為雖構成
    家庭暴力罪，惟家庭暴力防治法並無刑罰之規定，仍應適用
    刑法之規定，併予敘明。被告上揭2次犯行，犯意個別，行
    為互異，應分別論罪，合併處罰。按兒童及少年福利法第70
    條第1項規定：「成年人教唆、幫助或利用兒童及少年犯罪
    或與之共同實施犯罪或故意對其犯罪者，加重其刑至二分之
    一。但各該罪就被害人係兒童及少年已定有特別處罰規定者
    ，不在此限」。本件被告所犯刑法第222條第1項第2款、第
    224條之1之罪，係就被害人之年齡為未滿14歲者，所為加重
    處罰之條件，應認係就被害人為兒童或少年所定之特別處罰
    規定，依兒童及少年福利法第70條第1項但書規定，即毋庸
    再依該條前段規定加重其刑之必要。
四、原審認被告罪證明確，因而適用刑法第222條第1項第2款、
    第224條之1、第51條第5款等規定，並審酌被告係被害人Ａ
    女之父親，被告對被害人Ａ女性侵時，Ａ女當時年僅4、5歲
    ，甚為年幼，被告為一逞自己獸慾，罔顧人倫及被害人之心
    理人格發展、心靈感受，不知疼惜愛護女兒，悖於女兒對父
    親之孺慕之情，而以前述方法，將手指插入被害人Ａ女陰道
    強制性交得逞，及以性器官摩擦被害人Ａ女下體而強制猥褻
    得逞，使年幼Ａ女心生畏懼，嚴重戕害稚弱幼女之身心健康
    ，侵害被害人之性自主決定權，影響被害人性觀念之健全發
    展，造成被害人身心所受傷害非輕，而有部分創傷兒童症狀
    ，破壞善良風俗，莫此為甚，不知反省悔過，犯後態度非佳
    ，及其犯罪之動機、目的、素行、智識程度、生活狀況等一
    切情狀，分別就被告對未滿14歲之女子犯強制性交罪，量處
    有期徒刑捌年；另就被告對未滿14歲之女子犯強制猥褻罪，
    量處有期徒刑年陸月，並定應執行有期徒刑玖年。其認事
    用法，核無不合，量刑亦屬允當。被告上訴意旨否認犯罪，
    指摘原判決不當，為無理由，應予駁回。
據上論斷，應依刑事訴訟法第368條，判決如主文。
本案經檢察官林應華到庭執行職務。
中    華    民    國  100    年    11    月    23    日
                刑事第五庭    審判長法  官  曾永宗
                                    法  官  任森銓
                                    法  官  鍾宗霖
以上正本證明與原本無異。
如不服本判決應於收受本判決後10日內向本院提出上訴書狀，其
未敘述上訴理由者，並得於提起上訴後10日內向本院補提理由書
狀（應附繕本）。
中    華    民    國   100    年    11    月    23    日
                                    書記官  邱麗莉

附錄本判決論罪科刑法條：

中華民國刑法第222條
犯前條之罪而有下列情形之一者，處7 年以上有期徒刑：
一、二人以上共同犯之者。
二、對未滿十四歲之男女犯之者。
三、對精神、身體障礙或其他心智缺陷之人犯之者。
四、以藥劑犯之者。
五、對被害人施以凌虐者。
六、利用駕駛供公眾或不特定人運輸之交通工具之機會犯之者。
七、侵入住宅或有人居住之建築物、船艦或隱匿其內犯之者。
八、攜帶兇器犯之者。
前項之未遂犯罰之。

中華民國刑法第224條之1                                    
犯前條之罪而有第222 條第1 項各款情形之一者，處3 年以上10
年以下有期徒刑。